【裁判字號】    90,上訴,499
【裁判日期】    900606
【裁判案由】    違反槍砲彈藥刀械管制條例
【裁判全文】
臺灣高等法院臺南分院刑事判決            九十年度上訴字第四九九號  Ａ
      上  訴  人
      即  被  告  乙  ○  ○
      指定辯護人  本院公設辯護人  甲  ○  ○
      上  訴  人
      即  被  告  丙  ○  ○
右上訴人因違反槍砲彈藥刀械管制條例案件，不服臺灣臺南地方法院九十年度訴字第
三○號中華民國九十年二月二十日第一審判決（起訴案號：臺灣臺南地方法院檢察署
八十九年度偵字第一二七四七號），提起上訴，本院判決如左：
      主      文
上訴駁回。
      事      實
一、丙○○明知未經中央主管機關許可，不得持有具殺傷力之改造模型手槍，猶於民
    國（下同）八十九年三月間某日凌晨一時許，在其位於台南縣善化鎮六分寮三二
    三號住處旁之田園工寮內，挖出不詳姓名已死亡綽號「鴨母」所藏放在該處具有
    殺傷力之德國ＲＯＨＭ廠製半自動型口徑八釐米之制式改造模型手槍一枝（含彈
    匣一個）及供該手槍所用之制式子彈一顆、改造子彈二顆（子彈經鑑驗後均不具
    殺傷力）後，未經許可無故持有之，置於平日所駕駛營業用之計程車內，然因恐
    攜帶槍械易為警查獲，先暫於同年四、五月間某日，開車前往台南市○○路五○
    四號嘉南計程車行五期派車站前將上揭槍彈託付予乙○○保管，乙○○明知為槍
    彈卻仍未經許可無故應允並予以寄藏。嗣經半個多月，丙○○因故將之取回後，
    又於同年十月十五日左右，復將前開槍彈在同上址五期派車站前託付乙○○藏匿
    ，嗣於同年十一月二日下午十五時二十分許，為警持搜索票在乙○○位於台南市
    安南區○○街○段一九五巷八十弄二十三號之住處起出上開槍彈後，再循線逮捕
    丙○○。
二、案經臺南縣警察局移送臺灣臺南地方法院檢察署檢察官偵查起訴。
      理      由
一、訊據上訴人即被告丙○○固坦承有於右揭時地，挖出上揭手槍、子彈（子彈經鑑
    驗後均不具殺傷力），手槍係具有殺傷力之德國ＲＯＨＭ廠製半自動型口徑八釐
    米之制式改造模型手槍一枝；被告乙○○固亦坦承有於右揭時地，叫被告丙○○
    去挖出上揭手槍、子彈，惟於本院審理中均否認犯行，丙○○辯稱：渠挖出後，
    即馬上打電話告知乙○○，當晚半夜即拿至舞廳交給乙○○，渠未沒有持有槍、
    彈云云。被告乙○○則辯稱：其因好奇而叫丙○○去挖，拿到槍彈感到很害怕，
    拿到旁邊空地去放云云。被告丙○○另於原審審理中辯稱：伊純粹係應乙○○所
    要求，幫乙○○將伊先前所看到伊友綽號「鴨母」所藏之槍挖出，並於挖出後「
    旋即」交給乙○○，充其量至多成立幫助寄藏，不成立無故持有手槍罪，且伊前
    曾於八十七年二月十二日自動報繳槍枝，業經台南地方法院檢察署以八十七年度
    偵字第二三一八號不起訴處分確定在案，伊根本無持有槍枝之故意云云。
二、惟查右開犯罪事實，業據被告乙○○於警訊中、偵查中、原審審理中坦承不諱，
    核與同案被告丙○○於警訊及偵查時之供述情節大致相符，「（何時將槍、彈交
    給乙○○？）第一次大約是半年前，第二次是十月份交給他。」「（何時開始持
    有槍彈？）我小時候玩伴綽號鴨母之男子，在車禍過逝前，跟我說這批槍彈之地
    點，我在八十九年三月間到藏槍地點將槍械挖出，藏在車站附近，以塑膠帶包妥
    拿物品蓋住。」「（為何槍彈交給乙○○？）乙○○說他好奇，我剛好知道這批
    槍彈而且也挖出來了，我就把這些東西挖出交給他。」（見偵查卷第二十六頁背
    面、第二十七頁），且有扣案之制式槍枝一枝，經送內政部警政署刑事警察局鑑
    驗結果，（管制編號0000000000），認係德國ＲＯＨＭ廠製半自動型
    口徑八釐米之金屬模型槍更換土造金屬槍管改造而成，機械性能良好，認具殺傷
    力，另送鑑改造子彈二顆，均係土造金屬彈殼加裝直徑約五ｍｍ之鋼珠而成，經
    試射一顆結果，未能擊發，認不具殺傷力。又送鑑制式子彈一顆，係制式口徑８
    ｍｍ之半自動手槍用子彈，其彈底標記為“Ｇ‧Ｆ‧Ｌ‧８ｍｍ”，其彈底有撞
    擊痕跡，經試射結果，未能擊發，認係不發彈。有該局八十九年十一月十四日刑
    鑑字第一七五五五四號鑑驗通知書（附於偵查卷）可據，足資佐證。子彈部分固
    不成罪。惟上述槍枝既為被告楊鎮寶於八十九年三月間自綽號「鴨母」之友人所
    藏埋之地點挖掘，且挖出後已明確認知係非法槍彈具有一定之危險性，倘無持有
    之意，何須置於實力支配下，迄同年四、五月間歷經月餘後，始交付同案被告乙
    ○○，嗣又自乙○○處將之取回另行藏放他處達五個月之久，而被告丙○○於八
    十七年二月所報繳之持有槍枝，係發生在本案犯罪時間之前，與本案無涉，雖曾
    為前述不起訴處分確定，仍難以據此認定本件其無無故持有改造模型手槍之故意
    ，足見被告楊鎮寶上開所為辯解無非事後畏罪避就之詞，諉不足採。被告乙○○
    於本院所為辯解亦無非卸責之責，且適足以認其係將物置於自己實力支配之下，
    有受寄代藏之犯意，甚為明顯。是被告楊鎮寶未經許可持有改造模型手槍、被告
    乙○○未經許可寄藏改造模型手槍事證已臻明確，渠等之犯行均足以認定。
三、按槍砲彈藥刀械管制條例第十條第四項，係將持有與寄藏為分別之處罰規定，而
    寄藏與持有，均係將物置於自己實力支配之下，僅寄藏必先有他人之持有行為，
    而後始為之受寄代藏而已，故寄藏之受人委託代為保管，其保管之本身，亦屬持
    有，不過此之持有係受寄之當然結果，不應另就持有予以論罪。又未經許可無故
    持有手槍，其持有之繼續，為行為之繼續，亦即一經持有該手槍，罪即成立；而
    包括持有之寄藏行為，亦為行為之繼續，其等之完結須繼續至持有、寄藏行為終
    了時為止。是以持有或寄藏之繼續犯意，於持有、寄藏行為終了前，期間雖曾託
    付他人暫代保管藏放後取回持有或受託代為保管之人曾交還委託人後再為受寄代
    藏，均係持有、寄藏行為之繼續，持有、寄藏行為尚未終了。核被告丙○○所為
    之挖掘上述手槍後再交給乙○○代為保管後復將之取回之持有行為、被告乙○○
    受被告丙○○委託寄藏歸還後再代為保管所為，依序分別係犯槍彈藥刀械管制
    條例第十條第四項未經許可持有改造模型槍罪、未經許可寄藏改造模型槍罪。被
    告乙○○於受託寄藏後代為保管之持有行為，為寄藏之當然結果，不另論持有罪
    。
四、原審以被告事證已臻明確，因予適用槍彈藥刀械管制條例第十條第四項、第四
    十二條第二項、罰金罰鍰提高標準條例第二條，審酌被告二人出於好奇非法持有
    、寄藏具殺傷力之改造模型手槍期間頗長，雖對於社會大眾生命及安全造成潛在
    之危險性，然並未擁槍自重持之犯罪進而嚴重危害治安，姑念被告二人於犯罪後
    曾坦承犯行、顯有悔意等一切情狀，各量處有期徒刑三年，併科罰金十萬元，並
    諭知併科罰金易服勞役之折算標準，並以扣案如事實欄所載之手槍，係屬違禁物
    ，應依刑法第三十八條第一項第一款宣告沒收。（至扣案之制式子彈一顆及改造
    子彈二顆經送鑑試射擊發後認係不發彈及不具殺傷力則非違禁物，爰不予宣告沒
    收）且認被告等並無宣告保安處分之必要（理由詳如後述）。核其認事用法俱無
    不合，量刑亦稱妥適。被告上訴意旨猶執陳詞，空言指摘原判決量刑過重不當，
    並無可取，為無理由，應予駁回。
五、按保安處分適用裁判時之法律，刑法第二條第二項有明文規定；而修正後之槍砲
    彈藥刀械管制條例第十九條第一項固規定：未經許可，持有、寄藏手槍者，應於
    刑之執行完畢或赦免後，令入勞動場所施以強制工作三年。惟按保安處分係對受
    處分人將來之危險性所為之處置，以達教化與治療之目的，為刑罰之補充制度，
    而保安處分之措施亦含社會隔離、拘束身體自由之性質，其內容亦應受比例原則
    之規範，使保安處分之宣告，與行為人所為行為之嚴重性、行為人所表現之危險
    性及對於行為人未來行為之期待相當性，司法院大法官會議釋字第四七一號解釋
    ，認定上開強制工作之規定，限制其中不具社會危險性之受處分人之身體、自由
    部分，其所採措施與所欲達成預防矯治之目的及所需程度，不符憲法第二十三條
    所定之比例原則，應自該號解釋公布之日起不予適用。況強制工作原應係針對有
    犯罪習慣之人，為輔導其培養工作能力以過正常之生活，俾免將來一再犯罪而危
    害社會安全所實施之強制處分，此為刑法設立強制工作處分之立法本旨與基本意
    義，因此，其實施之對象，自應以有犯罪習慣或無正當工作能力之人為其目標，
    始為允洽。查本案被告二人並無前科，此有本院被告全國前案紀錄表可據，當非
    有犯罪習性之人，雖持有、寄藏上開手槍及子彈，然於持有期間並未以持為犯罪
    使用，是其並不具潛在之危險性格，並無藉由保安處分之強制工作來達到教化與
    治療之目的，原審因認本案依比例原則，並無依修正後之槍彈藥刀械管制條例
    第十九條第一項、刑法第九十條規定宣付保安處分施以強制工作之必要，亦無不
    合，合併說明。
據上論結，應依刑事訴訟法第三百六十八條，判決如主文。
本案經檢察官劉榮堂到庭執行職務。
中    華    民    國      九十      年      六      月        六        日
                                  臺灣高等法院臺南分院刑事第三庭
                                      審判長法官  黃    崑    宗
                                            法官  楊    省    三
                                            法官  莊    俊    華
右正本證明與原本無異。
如不服本判決應於判決送達後十日內向本院提出上訴狀，其未敘述理由者，並應於提
出上訴狀後十日內向本院補提理由書（須附繕本）。
                                      法院書記官  易    慧    玲
中    華    民    國      九十      年      六      月        八        日
附錄本判決論罪科刑法條：
槍砲彈藥刀械管制條例第十條
未經許可，擅自改造模型槍、販賣或運輸改造模型槍者，處無期徒刑或五年以上有期
徒刑，併科新台幣一千萬元以下罰金。
未經許可，轉讓、出租或出借改造模型槍者，處五年以上有期徒刑，併科新台幣一千
萬元以下罰金。
意圖供自己或他人犯罪之用，而犯前二項之罪者，處無期徒刑或七年以上有期徒刑，
併科新台幣一千萬元以下罰金。
未經許可，持有、寄藏或意圖販賣而陳列改造模型槍者，處三年以上十年以下有期徒
刑，併科新台幣七百萬元以下罰金。
第一項至第三項之未遂犯罰之。


司法院資訊處製作；財團法人民間司法改革基金會備份。
